# UNIVERSIDAD AUTONOMA DE AGUASCALIENTES
# Departamento: Ciencias de la Computación
# Carrera: Ingeniería en Computación Inteligente

## Curso: Machine y Deep Learning
## Maestro: Dr. Francisco Javier Luna Rosas
## Alumno: César Eduardo Elias del Hoyo

### Semestre: Enero-Junio del 2026

# Practica No. 31. Series de Tiempo

### Hoy en día las organizaciones que utilizan internet requieren conocer el comportamiento futuro de ciertos fenómenos con el fin de planificar o prevenir, es decir, se utilizan ara predecir lo que ocurrirá con una varible en el futuro a partir del comportamiento de esa variable en el pasado

### Se le llama series de tiempo a un conjunto de observaciones sobre valores que toma una variable (cuantitativa) en diferentes momentos en el tiempo. Una serie de tiempo es una colección o conjunto de mediciones de cierto fenómeno o experimento registrado secuencialmente en el tiempo, en forma equiespaciada (a intervalos de tiempo iguales)

### En esta práctica implementaremos varias Series de Tiempo utilizando el DataSet StockData referente al mercado de valores (yahoo! finanzas: https://finance.yahoo.com/)

---

### Paso 1: Cargamos los datos del mercado de valores
```{r}
setwd("C:/Users/cesar/Desktop/UAA/10S/OPTATIVA II - Machine y Deep Learning/PRACTICAS DE CLASE - JUPYTER PYTHON")
stock.data <- read.csv("stockdata.csv", header=T, dec=",", sep=";")
head(stock.data)
summary(stock.data)
```

### Paso 2: Graficamos series de tiempo para el volumen
```{r}
# Grafica series de tiempo para el volumen
plot(stock.data[,5], type="l")
```

### Paso 3: Grafica de series de tiempo para el precio de cierre
```{r}
# Grafica series de tiempo para el precio de cierre
plot(stock.data$close, type="l")
```

### Paso 4: Grafica de series de tiempo para el precio de apertura
```{r}
# Grafica series de tiempo para el precio de apertura
# plot(stock.data[,2], type="o")
plot(stock.data$open, type="o")
```

### Paso 5: Grafica de series de tiempo para el precio de mas bajo y alto (rojo)
```{r}
# Grafica series de tiempo para el precio mas bajo y alto (rojo)
plot(stock.data$low, type="o")
lines(stock.data$high, type="l", col="red")
```

### Paso 6: Grafica de series de tiempo para el precio de cierre con grafico alternativo
```{r}
# Grafica de series de tiempo para el precio de cierre con grafico alternativo
plot(stock.data$close, type="l", lwd=2, col="red", xlab="time",
ylab="closing values", main="STOCK DATA", ylim=c(0,60))
```

# CONCLUSIONES
### En esta práctica implementamos varias Series de Tiempo utilizando el DataSet StockData referente al mercado de valores 

## REFERENCIAS
### [1] John Chambers (2008). Software for Data Analysis Programming with R. USA: Springer Verlag 2008.

### [2] Jollife, I. T. (2002). Principal component analysis for special types of data (pp. 338-372). Springer New York.

### [3] Reporte Técnico de PROMIDAT (2025). URL: https://promidat.com/ (Ultimo acceso mayo 2025)

### [4] Yahoo Finanzas (2026). https://finance.yahoo.com/