---
title: "R Notebook"
output: html_notebook
---
#### Universidad Autonoma de Aguascalientes
#### Departamento: Ciencias de la computacion
#### Carrera: Ingenieria en computacion Inteligente
#### Curso: Machine y Deep Learning
#### Maestro: DR. Francisco Javier Luna Rosas
#### Alumno: Carlos Daniel Torres Macías
#### Semestre: Enero_Junio 2026

#### Practica #17: Implementar en R los Componentes Matematicos del Deep Learning

#### Paso 1: Importar las librerias necesarias
```{r}
if (!requireNamespace("abind", quietly = TRUE)) {
  install.packages("abind")
}
library(abind)
```

#### Paso 2: Escalares - Tensores OD
#### Un escalar es un tensor de cero dimensiones. Contiene un único valor númerico
```{r}
escalar <- 2L
cat("Valor del escalar:", escalar, "\n")
cat("Clase:", class(escalar), "\n")
cat("Dimensiones:", length(dim(escalar)), "(0D - ninguna dimensión)\n")
```

#### Paso 3: Vectores - Tensores 1D
#### Un vector es un tensor de una dimensión (arreglo de escalares).
```{r}
vector_1d <- c(12L, 3L, 6L, 14L)
cat("Tensor 1D (Vector):\n")
print(vector_1d)
cat("Clase:", class(vector_1d), "\n")
cat("Dimensiones:", length(vector_1d), "(1D - una dimensión)\n")
```

#### Paso 4: Matrices - Tensores 2D
#### Una matriz es un tensor de dos dimensiones (arreglo de vectores).
```{r}
tensor_2d <- matrix(
  data = c(7L, 80L, 4L, 38L, 2L,
           4L, 77L, 1L, 33L, 3L,
           5L, 78L, 2L, 34L, 1L),
  nrow = 3, ncol = 5,
  byrow = TRUE
)

cat("Tensor 2D (Matriz) — shape (3 x 5):\n")
print(tensor_2d)
cat("\nClase      :", class(tensor_2d), "\n")
cat("Dimensiones:", length(dim(tensor_2d)), "(2D)\n")
cat("Shape      : (", dim(tensor_2d)[1], "x", dim(tensor_2d)[2], ")\n")
```

#### Paso 5: Tensores de Orden Superior (3D o más)
#### Un tensor de orden superior tiene tres o más dimensiones. Por ejemplo, un tensor 3D puede representar una colección de matrices.
```{r}
capa <- c(7L, 80L, 4L, 38L, 2L,
          4L, 77L, 1L, 33L, 3L,
          5L, 78L, 2L, 34L, 1L)

# array() en R llena por columna, dim = c(col, fila, profundidad) => transponer
tensor_3d <- array(
  data = rep(capa, 3),
  dim  = c(5L, 3L, 3L)          # 5 cols, 3 rows, 3 slices
)
# Permutar para obtener shape (3, 3, 5) — igual al resultado de NumPy
tensor_3d <- aperm(tensor_3d, c(3L, 2L, 1L))

cat("Tensor 3D — shape (3 x 3 x 5):\n")
print(tensor_3d)
cat("\nClase      :", class(tensor_3d), "\n")
cat("Dimensiones:", length(dim(tensor_3d)), "(3D)\n")
cat("Shape      : (", paste(dim(tensor_3d), collapse=" x "), ")\n")
```

#### Paso 6: Tensores 4D o más
#### Un tensor 4D puede representar una colección de tensores 3D, como un lote de imágenes.
```{r}
tensor_4d <- array(
  data = rep(capa, 2 * 3),
  dim  = c(5L, 3L, 3L, 2L)      # cols, rows, slices, bloques
)
tensor_4d <- aperm(tensor_4d, c(4L, 3L, 2L, 1L))

cat("Tensor 4D — shape (2 x 3 x 3 x 5):\n")
print(tensor_4d)
cat("\nClase      :", class(tensor_4d), "\n")
cat("Dimensiones: (ndim)", length(dim(tensor_4d)), "(4D)\n")
cat("Shape      : (", paste(dim(tensor_4d), collapse=" x "), ")\n")
```

#### Conclusion
#### En esta práctica hemos explorado los conceptos fundamentales de los tensores en el contexto del Deep Learning, 
#### utilizando R para crear y manipular tensores de diferentes dimensiones. Hemos visto cómo los tensores pueden representar datos complejos, 
#### desde simples escalares hasta estructuras multidimensionales que son esenciales para el procesamiento de datos en redes neuronales. 
#### Esta comprensión es crucial para avanzar en el estudio y aplicación del Deep Learning en diversas áreas.

#### Referencias
#### [1] John Chambers. (2008). Software por Data Analysis Programming with R. USA: Springer Verlag 2008
#### [2] Ian Goodfellow, Yoshua Bengio, Aaron Courville. (2016). Deep Learning. USA: MIT Press 2016
#### [3] Francois Chollet. (2018). Deep Learning with Python. USA: Manning Publications 2018
