# UNIVERSIDAD AUTONOMA DE AGUASCALIENTES
# Departamento: Ciencias de la Computación
# Carrera: Ingeniería en Computación Inteligente

## Curso: Machine y Deep Learning
## Maestro: Dr. Francisco Javier Luna Rosas
## Alumno: Carlos Daniel Torres Macias

### Semestre: Enero-Junio del 2026

PRACTICA NO. 35. COMPONTES DE LAS SERIES DE TIEMPO (TENDENCIA, CICLICIDAD, ESTACIONALIDAD Y MOVIMIENTO ALEATORIO) Y REGRESIÓN LINEAL PARA OBSERVAR LA TENDENCIA.

# 1.- TEST DE NORMALIDAD
### Lo primero que se le debe hacer a una serie de normalidad de los residuos (difencias), que quiere decir esto, que los datos de los residuos (diferencias) siguen a una curva normal 

---
### Paso 1: Cargamos los datos del mercado de valores
```{r}
setwd("C:/Users/daniel/Desktop/Machine y Deep Learning")
stock.data <- read.csv("stockdata.csv", header=T, dec=",", sep=";")
head(stock.data)
dim(stock.data)
summary(stock.data)
```

### Paso 2: Graficar la serie de tiempo para verificar posibles atipisidades
```{r}
# Gráfica series de tiempo para el volumen
plot(stock.data[,5], type="l")
# Gráfica series ed tiempo para el precio de cierre
plot(stock.data$close, type="l")
```

### Paso 3: Mostrar posibles atipisidades de los datos
```{r}
plot(diff(stock.data$low), type="l") # Muestra posibles atipisidades
```

### Paso 4: En ocasiones se aplica un logaritmo para suavizar la serie
```{r}
plot(diff(log(stock.data$low)), type="l")
```

### Paso 5: Probar el operador diff, para realizar test de normalidad de los residuos (diferencias)
```{r}
# Operador diff
diff(1:10, 1)
diff(c(9, 2, 3, 1, 6, 7), 1)
```

### Paso 6: Generar el Histograma
```{r}
hist(diff(stock.data$low), prob=T, ylim=c(0,0.6), xlim=c(-5,5), col="red")
lines(density(diff(stock.data$low)), lwd=2)

mu <- mean(diff(stock.data$low))
mu
sigma <- sd(diff(stock.data$low))
sigma
x <- seq(-4, 4, length=100)
x
y <- dnorm(x, mu, sigma)
lines(x, y, lwd=2, col="blue")
```

# 2.- MEDIAS MÓVILES
### Paso 7: Aplicar el filtro de medias moviles, para Suavizar la serie
```{r}
# Suavizado lineal (promedio moviles)
setwd("C:/Users/daniel/Desktop/Machine y Deep Learning")
plot(stock.data[,5], type="l")
st.1 <- filter(stock.data[,5], filter=rep(1/5, 5))
st.2 <- filter(stock.data[,5], filter=rep(1/25, 25))
st.3 <- filter(stock.data[,5], filter=rep(1/81, 81))
lines(st.1, col="red")
lines(st.2, col="blue")
lines(st.3, col="purple")
```

# 3.- COMPONENTES DE LA SERIE DE TIEMPO (TENDENCIA, CICLO, ESTACIONALIDAD Y MOVIMIENTO ALEATORIO)

## Series de Tiempo. Análisis preliminar de una serie de tiempo. El tercer análisis que se debe de hacer es observar sus componentes (Tendencia, Ciclo, Estacionalidad Y Movimiento Aleatorio)

### Ejemplo 1. Tomamos la serie de tiempo de Ventas de Cerveza en Australia. ¿Cuáles han sido las ventas de cerveza de Jan. 1956 a Aug. 1995?
```{r}
# Series de tiempo 
setwd("C:/Users/daniel/Desktop/Machine y Deep Learning")
beer <- read.csv("beer.csv", header=T, dec=",", sep=";")
head(beer)
dim(beer)
beer <- ts(beer[,1], start=1956, freq=12)
head(beer)
beer
plot(beer)
# stl logra la descomposicion
s <- stl(beer, s.window="periodic")
# El valor de la serie de tiempo es igual = seasonal + trend + reminder
# En este caso Jan = 32.
s$time.series
s$deg
plot(stl(beer, s.window="periodic"))
```

### Ejemplo 2. Acciones de CISCO REFERENTES AL DJ
## NOTA. Esta serie de tiempo no funciona por ser una serie de tiempo muy corta
```{r}
#setwd("C:/Users/daniel/Desktop/Machine y Deep Learning")
#DJData <- read.csv("DJTable.csv", header=T, dec=".", sep=";", row.names=1)
#dim(DJData)
#head(DJData)
#csco <- ts(rev(DJData$csco), start = c(2010,2), frecuency = 365)
#csco
#plot(csco, type = 'o')
#s <- stl(csco, s.window="periodic")
```


# 4.- TENDENCIA DE LA SERIE DE TIEMPO

```{r}
# Ejemplos con los datos de cancer de prostata
#setwd("C:/Users/daniel/Desktop/Machine y Deep Learning")
#PDatos <- read.csv("prostata.csv", header=TRUE, dec=",", sep=";")
#head(PDatos)
# La variable que mejor se correlaciona con lpsa es lcavol ya que es la que tiene la mas alta correlación

#cor(PDatos)
# predecimos lpsa en función lcalvol

#modelo <- lm(lpsa~lcavol, data = PDatos)
#modelo
#plot(PDatos$lcaol, PDatos$lpsa, col="red")
#abline(modelo, col="blue")

# Un ejemplo para ilustrar la Necesidadde usar Regresión

setwd("C:/Users/daniel/Desktop/Machine y Deep Learning")
beer <- read.csv("beer.csv", header=T, dec=",", sep=";")
dim(beer)

beer <- beer[,1]
length(beer)
lbeer <- log(beer)
t <- seq(1956, 1955.2, length=length(beer))
t
plot(t, lbeer, type="o")

# Hacemos una regresión para mostrar la tendencia que sigue de las ventas de cerveza en Australia
# (lñinea roja) y observamos en la figura que las ventas de cerveza tienen una tendencia de crecimiento

# aunque al final decrecce un poco
plot(t, lbeer, type="o")
## Agregamos una Regresión al Modelo
t2 <- t^2
lines(t, lm(lbeer~t+t2)$fit, col=2, lwd=2)
```

## Conclusiones
### En esta practica implementamos varias series de tiempo utilizando el Dataset StockData.csv, referente al mercado de valores (yahoo finanzas). Opteniendo los componentes de las series de tiempo y regresión lineal para observar la tendencia

## Referencias
### [1] John Chambers. (2008). Software for Data Analysis Programming with R. USA: Springer Verlag 2008.
### [2] Jolliffe, I. T. (2002). Principal component analysis for special types of data (pp. 338-372). Springer New York.