#### Universidad Autonoma de Aguascalientes
#### Departamento: Ciencias de la computacion
#### Carrera: Ingenieria en computacion Inteligente
#### Curso: Machine y Deep Learning
#### Maestro: DR. Francisco Javier Luna Rosas
#### Alumno: Carlos Daniel Torres Macias
#### Semestre: Enero_Junio 2026
#### Practica #33. Test de Normalidad y suavizado.
#### Test de Normalidad
#### Lo primero que se le debe hacer a una serie de tiempo, es el test de normalidad de los residuos (diferencias), que quiere decir esto, que los datos de los residuos (diferencias) siguen a una curva normal.

## Paso 1. Cargar los datos del mercado de valores

```{r}
setwd("C:/Users/diego/Desktop/Machine y Deep Learning")
stock.data <- read.csv("stockdata.csv", header = T, dec = ",", sep = ";")
head(stock.data)
summary(stock.data)
```


## Paso 2. Graficar la Serie de Tiempo, para verificar Posibles Atipisiedades.
```{r}
# Gráfica series de tiempo para el volumen
plot(stock.data[,5], type="l")
# Grafica series para el precio de cierre
plot(stock.data$close, type = "l")
```

## Paso 3. Mostrar posibles anticidades de los datos
```{r}
plot(diff(stock.data$low), type = "l") # Muestra posibles atipicidades
plot(diff(log(stock.data$low)), type = "l")
```

## Paso 4. En ocasiones se aplica un logaritmo para suavisar la serie
```{r}
plot(diff(log(stock.data$low)), type = "l")
```

## Paso 5. Probar el operador diff, para relizar test de normalidad de los residuos (diferencias)
```{r}
# El operador diff
diff(1:10, 1)
diff(c(9, 2, 3, 1, 6, 7), 1)
```

## Paso 6. Generar el Histograma
```{r}
hist(diff(stock.data$low), prob = T, ylim = c(0,0.6), xlim = c(-5, 5), col = "red")
lines(density(diff(stock.data$low)), lwd = 2)

mu <- mean(diff(stock.data$low))
mu
sigma <- sd(diff(stock.data$low))
sigma
x <- seq(-4, 4, length = 100)
x
y <- dnorm(x, mu, sigma)
lines(x, y, lwd=2, col="blue")
```

## Paso 7. Aplicar filtro para Suavizado
```{r}
plot(stock.data[,5], type="l")
st.1 <- filter(stock.data[,5], filter=rep(1/5,5))
st.2 <- filter(stock.data[,5], filter=rep(1/25,25))
st.3 <- filter(stock.data[,5], filter=rep(1/81,81))
lines(st.1, col="red")
lines(st.2, col="purple")
lines(st.3, col="blue")
```

## Conclusiones
### En esta practica implementamos varias series de tiempo utilizando el Dataset StockData.csv, referente al mercado de valores (yahoo finanzas).

## Referencias
### [1] John Chambers. (2008). Software for Data Analysis Programming with R. USA: Springer Verlag 2008.
### [2] Jolliffe, I. T. (2002). Principal component analysis for special types of data (pp. 338-372). Springer New York.
